【裁判字號】    97,訴,4123
【裁判日期】    971031
【裁判案由】    毒品危害防制條例
【裁判全文】
臺灣臺中地方法院刑事判決              97年度訴字第4123號
公  訴  人  臺灣臺中地方法院檢察署檢察官
被      告  乙○○
                  （現於臺灣臺中監獄臺中分監另案執行中）
上列被告因違反毒品危害防制條例案件，經檢察官提起公訴（97
年度毒偵字第4476號），被告於本院準備程序中就被訴事實為有
罪之陳述，經本院合議庭裁定由受命法官獨任依簡式審判程序審
理，判決如下：
    主    文
乙○○施用第一級毒品，累犯，處有期徒刑玖月。
    犯罪事實
一、乙○○前於民國88年間因施用毒品案件，經本院裁定觀察、
    勒戒後，經評定認有繼續施用毒品傾向，再經本院裁定令入
    戒治處所施以強制戒治，嗣經停止戒治，甫於88年8 月10日
    保護管束期滿執行完畢，復經本院以87年度訴字第1332號判
    決免刑確定。又於上開強制戒治執行完畢後5 年內之91年間
    再因施用毒品案件，經本院92年度訴緝字第218 號判處有期
    徒刑1 年4 月確定，嗣於94年4 月9 日縮短刑期執行完畢。
    詎仍不知戒絕，又基於施用第一級毒品海洛因之犯意，於97
    年6 月17日15時許，在臺中縣工業區○○○路及天助街交岔
    路口某建築工地之房間內，以將海洛因稀釋後注入針筒內，
    再施打血管之方式，施用第一級毒品海洛因1 次。嗣於97年
    6 月17日23時許，因另涉搶奪案件遭通緝，為警在上開工業
    一路及天助街交岔路口緝獲，並徵得其同意採尿送驗查知上
    情。
二、案經臺中縣警察局霧峰分局報告臺灣臺中地方法院檢察署檢
    察官偵查起訴。
    理  由
一、上揭事實，訊據被告於本院審理中坦承不諱，而被告為警查
    獲後經採尿送驗結果，確呈嗎啡陽性反應，有臺中縣警察局
    霧峰分局毒品尿液真實姓名對照表、中山醫學大學附設醫院
    檢驗科藥物檢測中心尿液檢驗報告各1 份在卷可稽，足認被
    告之自白，應與事實相符，堪予採信。按施用第一、二級毒
    品為犯罪行為，毒品危害防制條例第10條定有處罰明文。故
    施用第一、二級毒品者，依前揭規定本應科以刑罰。惟基於
    刑事政策，對合於一定條件之施用者，則依同條例第20條、
    第23條之規定，施以觀察、勒戒及強制戒治之保安處分。又
    毒品危害防制條例於92年7 月9 日修正公布，自93年1 月9
    日施行，其中第20條、第23條將施用毒品之刑事處遇程序，
    區分為「初犯」及「五年內再犯」、「五年後再犯」。依其
    立法理由之說明：「初犯」，經觀察、勒戒或強制戒治後，
    應為不起訴處分或不付審理之裁定；經觀察、勒戒或強制戒
    治執行完畢釋放後，「五年內再犯」者，因其再犯率甚高，
    原實施之觀察、勒戒及強制戒治既已無法收其實效，爰依法
    追訴或裁定交付審理。至於經觀察、勒戒或強制戒治執行完
    畢釋放後，「五年後再犯」者，前所實施之觀察、勒戒或強
    制戒治已足以遮斷其施用毒品之毒癮，為期自新及協助其斷
    除毒癮，仍適用「初犯」規定，先經觀察、勒戒或強制戒治
    之程序。從而依修正後之規定，僅限於「初犯」及「五年後
    再犯」二種情形，始應先經觀察、勒戒或強制戒治程序。倘
    被告於5 年內已再犯，經依法追訴處罰，縱其第3 次（或第
    3 次以上）再度施用毒品之時間，在初犯經觀察、勒戒或強
    制戒治執行完畢釋放五年以後，已不合於「五年後再犯」之
    規定，且因已於「五年內再犯」，顯見其再犯率甚高，原實
    施觀察、勒戒或強制戒治，已無法收其實效，即應依該條例
    第10條處罰（最高法院97年度第5 次刑事庭會議決議參照）
    。查被告前於88年間因施用毒品案件，經本院裁定觀察、勒
    戒後，經評定認有繼續施用毒品傾向，再經本院裁定令入戒
    治處所施以強制戒治，嗣經停止戒治，甫於88年8 月10日保
    護管束期滿執行完畢，復經本院以87年度訴字第1332號判決
    免刑確定。又於上開強制戒治執行完畢後5 年內之91年間再
    因施用毒品案件，經本院92年度訴緝字第218 號判處有期徒
    刑1 年4 月確定（有卷附臺灣臺中地方法院檢察署刑案資料
    查註紀錄表、臺灣高等法院被告前案紀錄表可參），是以，
    被告既於前揭強制戒治執行完畢5 年內已再犯施用毒品犯行
    ，本案自應依法追訴處罰。綜上所述，本件事證明確，被告
    施用第一級毒品海洛因犯行，堪以認定，應依法論科。
三、按海洛因係毒品危害防制條例所定之第一級毒品，不得非法
    施用，是核被告所為，係犯毒品危害防制條例第10條第1 項
    之施用第一級毒品罪。被告為施用毒品海洛因而持有毒品之
    低度行為，已為其施用之高度行為所吸收，不另論罪。再被
    告前於88年間因施用毒品案件，經本院裁定觀察、勒戒後，
    經評定認有繼續施用毒品傾向，再經本院裁定令入戒治處所
    施以強制戒治，嗣經停止戒治，甫於88年8 月10日保護管束
    期滿執行完畢，復經本院以87年度訴字第1332號判決免刑確
    定。又於上開強制戒治執行完畢後5 年內之91年間再因施用
    毒品案件，經本院92年度訴緝字第218 號判處有期徒刑1 年
    4 月確定，有臺灣臺中地方法院檢察署刑案資料查註紀錄表
    、臺灣高等法院被告前案紀錄表在卷可考，其於有期徒刑執
    行完畢5 年內故意再犯本件有期徒刑以上之罪，係屬累犯，
    應依刑法第47條第1 項規定，加重其刑。爰審酌被告前有多
    次煙毒、麻藥、毒品前科（參前揭紀錄表），仍未能徹底戒
    除毒癮，顯見其意志不堅，有違政府訂定毒品危害防制條例
    之美意及犯後態度等一切情狀，量處如主文所示之刑。
據上論斷，應依刑事訴訟法第273 條之1 第1 項、第299 條第1
項前段，毒品危害防制條例第10條第1 項、刑法第11條前段、第
47 條 第1 項，判決如主文。
本案經檢察官甲○○到庭執行職務。
中   華    民     國     97    年    10    月    31   日
                  刑事第十六庭     法  官  劉敏芳
以上正本證明與原本無異。
如不服本判決，應於收送達後10日內向本院提出上訴書狀（應敘
述具體理由並附繕本）。
上訴書狀如未敘述理由，應於上訴期間屆滿後20日內補提理由書
於本院。
中   華    民     國     97    年    10    月    31    日
                                   書記官  楊玉華
附錄本案論罪法條：
毒品危害防制條例第10條第1項：
施用第一級毒品者，處6月以上5年以下有期徒刑。


司法院資訊處製作；財團法人民間司法改革基金會備份。
